臺灣苗栗地方法院交通事件裁定　　　　100年度交聲字第128號
原處分機關　交通部公路總局新竹區監理所苗栗監理站
異　議　人
即受處分人　林周宏
上列異議人即受處分人因違反道路交通管理處罰條例案件，對於
交通部公路總局新竹區監理所苗栗監理站於民國100 年3 月14日
所為之竹監苗字第裁54-GF0000000號處分（原舉發案號：中市警
交字第GF0000000 號），聲明異議，本院裁定如下：
    主  文
異議駁回。
    理  由
一、原處分意旨略以：異議人即受處分人林周宏於民國100 年2
    月17日13時5 分許，駕駛車牌號碼6F-998號自用大貨車行經
    臺中市○○路、市政路口處，為臺中市警察局交通警察大隊
    警員當場攔停舉發「闖紅燈（北→南）」違規；嗣異議人於
    舉發通知單所載期限內到案申訴表示不服舉發，經原處分機
    關函請原舉發單位查覆後，仍認異議人有上開違規行為明確
    ，乃依道路交通管理處罰條例第53條第1 項、第63條第1 項
    第3 款暨違反道路交通管理事件統一裁罰基準及處理細則第
    41條第4 項規定，於100 年3 月14日裁處異議人罰鍰新臺幣
    （下同）3,600 元，並記違規點數3 點，原處分並無不法等
    語。
二、異議意旨略以：異議人於100 年2 月17日駕駛6F-998之車輛
    行經臺中市○○路與市○路○○○路口為T 字路口，該車依
    燈號箭頭指示左轉後又馬上右轉，就被警察開單，為此向法
    院聲明異議，請求撤銷原處分等語。
三、按汽車駕駛人，行經有燈光號誌管制之交岔路口闖紅燈，處
    新臺幣1,800 元以上5,400 元以下罰鍰；又汽車駕駛人，有
    違反道路交通管理處罰條例第53條情形者，除依原條款處罰
    鍰外，並記違規點數3 點，道路交通管理處罰條例第53條第
    1 項、第63條第1 項第3 款，分別定有明文。
四、經查：
(一)、異議人林周宏駕駛車牌號碼6F-998號自用大貨車，於上揭時
    、地為警掣單舉發「闖紅燈（北→南）」違規乙節，有臺中
    市警察局中市警交字第GF0000000 號舉發違反道路交通管理
    事件通知單1 份在卷足憑。
(二)、次依證人即本件舉發警員李載榮到庭具結證稱：「（本件取
    締經過？）於100 年2 月17日下午1 時5 分，我與黃淑芬一
    同執行勤務，當時我們站在環中路的快車道上面，就是圖上
    巡邏車的位置，我們與異議人是斜的對向，我發現異議人的
    前方車闖紅燈，從慢車道左轉到快車道，異議人是第二部車
    ，當時迴轉攔下這二部車，就停在b 的位置舉發他們」、「
    （如何判斷異議人是闖紅燈？）我確定環中路是紅燈，因為
    我們當時直行環中路在a 的位置等紅燈，然後過了5 秒後，
    就看到異議人的車由對向的慢車道往左移到快車道直行」、
    「（當時天候及光線如何？有無遮蔽物，或者因光線不明而
    有誤認異議人車輛或燈號之可能？）天氣很好，光線明亮」
    、「（視力多少？）雙眼裸視0.8」、「（當時車流量如何
    ？）正常，沒有很多」、「（異議人與違規的前車距離？）
    有一到兩部車的距離」、（異議人通過該路口時，時相變化
    如何？）紅燈左轉箭頭綠燈」、「（有看到異議人左轉市○
    路？）無」、「（異議人被攔下來後做何表示？）他沒有承
    認也沒有否認違規，但有要求我們員警開輕一點，我們有錄
    音譯文」、「（有無監視器錄影違規情形？）只有錄到他告
    發後的反應」等語（見本院卷100 年4 月26日訊問筆錄），
    並有證人提出之現場圖、臺中市警察局交通隊交通號誌時制
    計劃表各1 份及現場照片4 張以資佐證（見本院卷第26至31
    頁）。
(三)、本件取締過程，復經證人即當日與李載榮一同執行勤務之警
    員黃淑芬於100 年4 月26日本院調查時到庭具結證稱：「（
    本件取締經過？）於100 年2 月17日下午1 時5 分，我與李
    載榮警員一同執行勤務，我們開警車，我們當時是南往北方
    向，在快車道直行環中路，後來環中路紅燈，我們就在該處
    等紅燈，就是圖上巡邏車a 的位置。異議人是在斜對向的慢
    車道，當時燈號是紅燈及同時左轉箭頭指示綠燈，異議人跟
    前方的一台車，是從對向慢車道偏左行駛到環中路快車道闖
    紅燈，然後我們就攔下這二部車，我們迴轉時，開警示燈、
    鳴警笛，在b 的位置攔下這二部車」、「（確定環中路當時
    是紅燈嗎？）是」、「（環中路一亮紅燈時，你們就停下來
    了？）是」、「（過多久後，異議人闖紅燈？）約5 秒」、
    「（當時天候及光線如何？有無遮蔽物，或者因光線不明而
    有誤認異議人車輛或燈號之可能？）天氣很好，無遮蔽物，
    光線明亮，沒有誤認的可能」、「（你視力多少？）雙眼裸
    視約0.7、0.8」、「（當時車流量如何？）正常，當時左轉
    的車是一台接一台，闖紅燈的車就只有二台車，所以非常的
    明顯」、「（異議人與違規的前車距離？）有一到兩部車的
    距離」、「（對於異議人說他當時左轉市政路，你有何看法
    ？）他不是左轉市政路，他是直行環中路快車道」、「（異
    議人被攔下來後做何表示？）我們有錄音譯文」、「（有無
    錄影到違規情形？）沒有」」等語（見本院卷同上日期之訊
    問筆錄）。衡諸證人李載榮、黃淑芬係依法執行公務之人員
    ，經到庭具結，證述其攔停舉發經過，對異議人所駕駛上開
    自用大貨車如何闖紅燈之舉發過程的證述，連續而完整，顯
    見其對舉發當時之記憶深刻，且證人與異議人素不相識，並
    無宿怨，亦無仇隙，應無甘冒自身觸犯偽證罪之風險而設詞
    誣攀之理。而依卷內證據資料並無任何積極證據足以證明證
    人上開證詞係屬虛偽，亦無足以令人顯信證人證述為不可採
    之品性證據或前科證據存在，本院自不得僅以證人為本件掣
    單告發異議人之員警而全盤抹煞其在訴訟上所具有之證人資
    格及其證言之證明力，故渠等之證言應堪採信。
(四)、再據證人李載榮、黃淑芬提出本件違規蒐證錄音之譯文，異
    議人與警員之對話內容略以：「一直跟你拜託，真的還是開
    闖紅燈，實在有夠那個，你也不一定有跟他開闖紅燈啦！（
    警員：哪一台？前面那一台嗎？一樣開闖紅燈，來，我拿給
    你看啦。）跟你們拜託成這樣，你可以幫我處理一下，我們
    平常有幫交通隊，大家互相。（警員：來，剛剛那台，剛剛
    那台，剛剛那一台我開的。）說實在的，大家互相幫忙，你
    也不要這樣，對不對？你開這一張，我們要做多少天，你知
    道嗎？（警員：家家有本難唸的經，違規就違規了。）你們
    電話打來，我們無條件移車或做什麼，我們都無條件幫忙，
    你們有需要這樣嗎？說實在的對不對？（警員：好啦，以後
    不要違規了。）交通隊打來，我們也是義務幫忙，在路上被
    你們攔下來，叫你們開小條一點，還一定要開闖紅燈，你們
    實在…」等語（見本院卷第25頁），顯見異議人於舉發當時
    並未否認其有闖紅燈之事實，而係向警員求情，要求處罰輕
    微一點云云。上開現場錄音內容內容復經本院於100 年4 月
    26日當庭勘驗無訛（見本院卷第22頁），核與證人李載榮、
    黃淑芬前開證述攔停異議人之過程、事後反應等情節大致相
    符，益徵證人李載榮、黃淑芬於本院訊問時之證述，並非虛
    妄。
(五)、又鑑於交通違規事實往往驟然而現、稍縱即逝，若硬性要求
    舉發員警不分違規情節，一律必須預留證據，俾便事後提出
    供法院審酌，除有現實技術可行性之困難外，勢將大幅提高
    交通管理之行政成本，並嚴重削弱道路交通管理之行政效能
    ，此絕非立法者制定道路交通管理法規之本意。是舉發單位
    雖未能提出異議人違規照片或攝影畫面供異議人檢視，然當
    場舉發交通違規並不以攝影或照相存證為其要件，亦不以舉
    發錄影或照片為唯一之證明方法，若舉發員警係親眼見聞違
    規經過，並經以證人之身分具結後為證述，此證人證詞仍不
    失為證明方法之一種。本件既經證人李載榮、黃淑芬到庭具
    結，證述渠等攔停舉發經過，復有所提之錄音譯文，確認異
    議人有行經有燈光號誌管制之交岔路口闖紅燈之違規事實，
    則渠等所為證言應屬可信，業如前述。
(六)、另交通警員掣單舉發違反道路交通管理處罰條例所列之違規
    事實，本質上為行政處分，係公務員基於職務上權力，依法
    就特定之具體事件所為具公法上效果之單方行政行為，基於
    公務員為公法上行為具有公信力之原則，該行政處分當可被
    推定為有效。本院衡酌證人李載榮、黃淑芬發現異議人闖紅
    燈時，係在臺中市○○路之快車道上正好面向異議人所處之
    環中路慢車道，能清楚看到該處之號誌燈，當該處之號誌燈
    為紅燈及同時左轉箭頭指示綠燈時，車輛本不能直行環中路
    ，異議人原處於環中路慢車道，卻於前方標誌燈出現紅燈及
    同時左轉箭頭指示綠燈時，直行環中路快車道，因而認定異
    議人有闖紅燈之判斷標準，尚與常情無違。復參酌本件舉發
    違規時間係在下午1 時5 分許，天候良好，日間光線本屬明
    亮之際等情，顯示證人應無誤判燈號及誤認車輛之虞。再者
    ，本件既查無任何證據足資證明執勤員警有何捏造事實違法
    取締之不法情事，異議人亦未就執勤員警之舉發如何有誤，
    提出相關證據以供本院調查，則執勤員警本其維護交通秩序
    、安全職責所為之舉發，自應受到合法、正確之推定，異議
    人所為之指摘，經核並無依據。據此，異議人有於上述時、
    地駕車行經有燈光號誌管制之交岔路口闖紅燈行為，且經合
    法舉發一事堪予認定，本件事證明確，應依法論科。
五、綜上所述，本件異議人既有前揭於行經有燈光號誌管制之交
    岔闖紅燈之違規行為，原處分機關依道路交通管理處罰條例
    第53條第1 項、第63條第1 項第3 款之規定及違反道路交通
    管理事件統一裁罰基準表，裁處異議人罰鍰3,600 元，並記
    違規點數3 點，核無違法或不當之情事，聲明異議意旨僅執
    前詞，任意指摘原處分，並無理由，應予駁回。
六、據上論斷，應依道路交通管理處罰條例第87條第2 項、道路
    交通案件處理辦法第18條，裁定如主文。
中    華    民    國   100    年    6     月    30    日
                  交通法庭  法  官  周靜妮
以上正本證明與原本無異。
如不服本裁定應於送達後5 日內向本院提出抗告狀。
                            書記官  巫  穎
中    華    民    國   100    年    6     月    30    日